【裁判字號】    89,重訴,68
【裁判日期】    900406
【裁判案由】    殺人
【裁判全文】
臺灣高雄地方法院刑事判決                          八十九年度重訴字第六八號
    公  訴  人  臺灣高雄地方法院檢察署檢察官
    被      告  ＭＡＴＡＹＡ．.
    指定辯護人  本院公設辯護人  丙○○
右列被告因殺人案件，經檢察官提起公訴（八十九年度偵字第一九○六八、一九四三
五號），本院判決如左：
    主  文
ＭＡＴＡＹＡ．ＡＤＵＮ殺人，處有期徒刑拾伍年。於刑之執行完畢或赦免後，驅逐
出境。扣案之折疊刀壹把沒收。
    事  實
一、ＭＡＴＡＹＡ．ＡＤＵＮ（以下簡稱中文譯名為阿敦）為泰國籍男子，係聯綱重
    工股份有限公司所僱用之外籍勞工，於民國八十九年八月二十三日晚上六時三十
    分許（起訴書誤載為十九時許），在高雄縣岡山鎮○○路三四七號泰國小吃店消
    費，酒後因跳舞之事，與另一名泰國籍男子ＴＨＡＮＯＲＭＳＡＫ（以下簡稱中
    文譯名為泰歐可）發生衝突，之後泰歐可離開該店後約二十分鐘又折返店內，並
    與其朋友ＴＨＡＷＥＥＳＡＰ．ＡＫＫＨＡＲＡＰＨＯＮ一同出手要打阿敦，阿
    敦亦還手，雙方乃發生鬥毆，在場雙方之友人雖有出面攔阻，然阿敦與泰歐可扭
    打之際，竟自後褲袋取出隨身所帶防身之折疊刀（非槍砲彈藥刀械管制條例管制
    之刀械）一把，基於殺人之不確定故意，明知摺疊刀甚為鋒利，以之刺人腹部要
    害，可能致人於死，仍決意以右手持該摺疊刀朝泰歐可腹部猛刺一刀，見泰歐可
    受創倒地後，即將兇刀棄於現場後門旁後逃離，泰歐可經在場人員將其送高雄榮
    民總醫院急救，造成右上腹部刀刺傷深約六．五公分，穿過右肋弓、右橫隔膜及
    肝臟右葉（肝臟刀刺傷），血胸、腹腔內出血等傷害，終因肝臟刀刺傷致出血性
    休克死亡。案經警方循線至上開阿敦工作之公司查獲，並在小吃店附近之稻田旁
    電桿下方扣得上揭摺疊刀一把。
二、案經高雄縣警察局岡山分局報請臺灣高雄地方法院檢察署檢察官偵查起訴。
    理  由
一、訊之被告固坦承有於右揭時地因與死者人泰歐可發生衝突，泰歐可遭其所持上開
    摺疊刀一把刺入腹部之事實，惟矢口否認有殺人之故意，於審理中辯稱：當時死
    者將伊打到牆邊，伊拿刀出來嚇他，以為死者不敢再過來打伊，且有告訴死者不
    要過來，且怕會被打到臉，乃將刀舉到臉的前面，遮住眼睛，死者還是跳進來打
    伊，才被刀刺到，並無殺人之故意云云。
二、惟查：
（一）、被告確有於前揭時地，與死者泰歐可發生衝突，進而持本件摺疊刀刺殺死者
        一刀後逃離現場等事實，業經在場証人乙○○○○○○○○.AKKFARAPHON、
        甲○○○○○○○○○M. TASANEE、RATMIN.DARUNEE等人於警訊、偵查及本院審理中結
        証屬實。
（二）、關於被告如何持刀刺殺死者之過程，被告於八十九年八月二十四日十三時五
        十分許第一次警訊中供稱：「八十九年八月二十三日下午六時三十分左右，
        在高雄縣岡山鎮○○路泰國小吃店發生的，當時起因是跳舞起衝突，之後對
        方（死者）便先行離開，過了二十分鐘之後便回到店內，未說半語就出手打
        我，後來我們兩人就抱在一起，接著我就抽出之前就預備好尖刀往對方腹部
        刺進去，之後再拔出刀子往門上丟。」；同年月二十五日十二時十分第二次
        警訊中亦供稱：「起先是死者先出手打我，之後兩人扭打抱在一起，我身
        上取出刀子往死者腹部刺進去，之後將刀子拔出丟棄。」；於偵查中供稱：
        「我剛開始是閃躲，後來就取出我離開工廠時帶來的小刀．．．，我就邊躲
        邊朝死者刺了一刀，沒注意刺到何部分。」；於本院第一次調查訊問中供稱
        ：「．．．，有二人打我，我持刀在手，沒有注意要刺何部位，就往前一刺
        ，就剛好刺到死者的腹部。」。綜上被告於警訊、偵查及本院調查中所為之
        供述，被告係在打鬥過程中，出手以所持摺疊刀前刺死者腹部之事實應已明
        確。且被告身高約一百七十公分，此業經被告供明在卷，而死者身高一百七
        十一公分，亦有解剖報告可按，二人身高幾乎同高，被告若舉刀於眼前，焉
        能刺中死者之右上腹部。況被告亦供稱當時死者已看到其手上持刀，豈會自
        行往刀子衝去。綜此而論，被告上揭所辯：死者將伊打到牆邊，伊拿刀出來
        嚇他，有告訴死者不要過來，以為死者不會過來打伊，且怕會被打到臉，乃
        將刀舉到臉部，死者還是跳進來打伊，才被刀刺到云云，顯係事後卸責之詞
        ，不足採信。再觀諸被告於本院九十年三月七日調查訊問中又改稱：「當時
        我要拿那把刀是要刺死者的大腿部，但死者衝過來太快，才會刺到其它部位
        。」，益足見被告上揭辯詞洵屬虛詞，顯非可採。又被告於偵審中雖有辯稱
        伊並未注意要刺死者何部位等語。然其於上述兩次警訊中，均供稱係與死者
        扭打抱在一起之際，取刀刺入死者腹部等情明確。被告既與死者近身扭打，
        所持又係約二十公分長之短刀，要刺何部位應在其控制中，實際刺中之部位
        或不能完全精準，然其既刺中死者右上腹，則其主觀欲刺之部位應在胸腹之
        間則迨無可疑。被告所辯不知要刺何部位云云，顯與經驗法則不符，殊無可
        採。
（三）、死者泰歐可之右上腹部受有一刀刺傷，傷口打開為二．五公分乘○．八公分
        ，傷口閉合為三公分長，深度約六．五公分，刀刺傷穿過右上腹部、右肋弓
        、右橫隔膜，刺入肝臟右葉，造成血胸、肝臟刀刺傷、腹腔內大出血，最後
        係因肝臟刀刺傷導致出血性休克而死亡等情，已經臺灣高雄地方法院檢察署
        檢察官相驗屬實，並有勘驗筆錄、相驗屍體證明書、解剖紀錄報告及解剖照
        片十六幀等件附卷可稽。按被告刺殺之摺疊刀前端尖銳，刀肉約十公分，甚
        為鋒利，此有該摺疊刀一支扣案可稽，其對人體之穿刺殺傷力甚大，以之刺
        殺人之身體，極易深入人體而使人受有鉅創，乃為常人所明知，被告為智識
        正常之成年人，自必知悉。且胸腹之間乃人體佈滿重要維生臟器之範圍，以
        扣案之刀刺殺，極可能重創臟器，而造成死亡結果，被告更無不知之理。被
        告竟以此刀刺殺死者右上腹部，深達六．五公分，傷及肝臟，足見其刺殺時
        使用相當大之力道。其行為足致死者死亡自為其所預見，衡諸其與死者並無
        深仇大恨，乃一時鬥毆而持刀刺殺對方，且僅刺一刀即離去等情，固未能逕
        認被告有非置死者於死地不可之積極確定殺人故意，然其對死者死亡之結果
        既有預見，又持利刃朝死右上腹部要害猛力刺殺，因此造成死者死亡之結果
        自亦不違背其本意，被告有殺人之不確定故意應可認定。
（四）、如前所述，死者泰歐可係因右上腹部遭被告以本件摺疊刀刺入，深度約六．
        五公分，刀刺傷穿過右上腹部、右肋弓、右橫隔膜，刺入肝臟右葉，造成血
        胸、肝臟刀刺傷、腹腔內大出血，最後係因肝臟刀刺傷導致出血性休克而死
        亡等情，已經臺灣高雄地方法院檢察署檢察官相驗屬實，並有勘驗筆錄、相
        驗屍體證明書、解剖紀錄報告及解剖照片十六張附卷可為佐証，足見死者之
        死亡結果確係被告本件殺人行為所造成，兩者間顯有相當因果關係。
（五）、綜上所述，被告犯行事証明確，洵堪認定。
三、核被告所為，係犯刑法第二百七十一條第一項之殺人罪。爰審酌被告與死者互不
    認識，並無深仇大恨，僅因至餐廳用餐，酒後跳舞偶生衝突鬥毆，即萌殺人之不
    確定故意而持刀刺殺被害人，罔顧人命，惡性深重，惟念來台工作其間並無犯罪
    前科，有臺灣高等法院被告全國前案紀錄表及臺灣高雄地方法院檢察署刑案資料
    查註紀錄表各一件附卷可稽，且犯後坦承部分犯行，態度尚佳，又事後將在台工
    作薪資與存款作為被害人之部分賠償等一切情狀，量處如主文所示之刑，以資懲
    儆。。被告係泰國人，此有中華民國外僑居留口卡一紙附卷可稽，自應依刑法第
    九十五條之規定，宣告其應於刑之執行完畢或赦免後驅逐出境。扣案之摺疊刀一
    把，為被告所有，雖非管制刀械但係供其殺人犯罪所用之物，已據被告供明在卷
    ，爰依刑法第三十八條第一項第二款規定，宣告沒收。
據上論斷，應依刑事訴訟法第二百九十九條第一項前段、刑法第二百七十一條第一項
、第三十八條第一項第二款、第九十五條，判決如主文。
本案經檢察官彭斐虹到庭執行職務。
中      華      民      國      九十      年      四      月    六    日
                                      臺灣高雄地方法院刑事第七庭
                                          審判長法  官    裕  斗
                                                法  官  何  悅  芳
                                                法  官  蔡  國  卿
右正本證明與原本無異。
如不服本判決，應於判決送達後十日內，向本院提出上訴狀。
                                                書記官  邱  靜  銘
中      華      民      國      九十      年      四      月    九    日
附錄本案判決論罪科之法條
刑法第二百七十一條第一項：
殺人者，處死刑、無期徒刑或十年以上有期徒刑。


司法院資訊處製作；財團法人民間司法改革基金會備份。
